臺灣宜蘭地方法院行政訴訟判決
110年度交字第61號
原      告  謝志榮  
被      告  交通部公路總局臺北區監理所

代  表  人  梁郭國  
上列當事人間交通裁決事件，原告不服被告民國110年12月2日北
監宜裁字第43-Z00000000號違反道路交通管理事件裁決書，提起
行政訴訟，本院判決如下：
    主  文
原告之訴駁回。
訴訟費用新臺幣參佰元由原告負擔。
    事實及理由
一、程序事項：
　　本件係因原告不服被告民國110年12月2日北監宜裁字第43-Z
    00000000號違反道路交通管理事件裁決書（下稱原處分）裁
    處罰鍰新臺幣（下同）23,000元，記違規點數6點，並應參
    加道路交通安全講習、吊扣駕駛執照，提起行政訴訟，經核
    屬行政訴訟法第237條之1第1項第1款規定之交通裁決事件，
    爰依同法第237條之7規定，不經言詞辯論，逕為判決。
二、事實概要：
　　緣原告於110年8月21日下午2時39分許，駕駛車主登記為九
    一一農產行之車牌號碼000-0000號自用小貨車（下稱系爭車
    輛），行經國道5號北向30.9公里處（下稱系爭路段）時，
    因有「行駛高速公路未依規定變換車道」、「違反處罰條例
    之行為，拒絕停車接受稽查而逃逸」等違規事實（下稱系爭
    違規事實），經內政部警政署國道公路警察局於110年8月21
    日填製公警局交字第Z00000000號舉發違反道路交通管理事
    件通知單予以逕行舉發，記載應到案日期為110年10月5日前
    ，並移送被告處理。原告於110年10月5日提出陳述意見，嗣
    經被告函請舉發機關協助查明事實後，認定原告有上開違規
    事實，爰依道路交通管理處罰條例第33條第1項第4款、第60
    條第1項、第68條第2項、第85條第1項規定，以原處分裁處
    原告罰鍰23,000元，記違規點數6點，並應參加道路交通安
    全講習、吊扣駕駛執照。原告不服，遂提起本件行政訴訟。
三、原告起訴意旨略以：舉發員警未告知我車違規，當下亦未攔
    停。原告駕駛系爭車輛下交流道時，警車有鳴警笛聲2聲，
    原告禮讓其快速通過，警車亦不通過。原告不知有違規事實
    ，原處分顯有違誤。並聲明：原處分撤銷。
四、被告答辯略以：舉發員警於執勤時見系爭車輛有違規超高之
    虞，開啟警示燈，並持續以警鳴器及廣播器示意系爭車輛停
    車受檢，惟系爭車輛仍持續向前行駛拒絕停車接受稽查。又
    系爭車輛並未依循前車排隊駛離高速公路，任意由內側車道
    變換至頭城出口匣道，並違規跨越槽化線加速行駛。舉發員
    警連續數次按鳴喇叭示意停車，並開啟擴音器廣播，系爭車
    輛仍未靠邊停車受檢而直行離去，難謂原告不知情。是原告
    確有前揭系爭違規事實之行為，被告依道路交通管理處罰條
    例第33條第1項第4款、第60條第1項、第68條第2項、第85條
    第1項規定，以原處分裁處原告罰鍰23,000元，記違規點數6
    點，並應參加道路交通安全講習、吊扣駕駛執照，應無違誤
    。並聲明：原告之訴駁回。
五、本院之判斷：
㈠、原處分裁罰依據之法條如下：
　　⒈道路交通管理處罰條例第33條第1項第4款：「汽車行駛於
      高速公路……，不遵使用限制、禁止、行車管制及管理事項
      之管制規則而有下列行為者，處汽車駕駛人新臺幣三千元
      以上六千元以下罰鍰：四、未依規定變換車道。」高速公
      路及快速公路交通管制規則第ll條第l項：「汽車在行駛
      途中，變換車道或超越前車時，應依標誌、標線、號誌指
      示，並不得有下列情形：一、驟然或任意變換車道。二、
      未依規定使用方向燈。三、未保持安全距離及間隔。四、
      駛離主線車道未依序排隊，插入正在連貫駛出主線之汽車
      中間。」道路交通標誌標線號誌設置規則第171條第1項：
      「槽化線，用以引導車輛駕駛人循指示之路線行駛，並禁
      止跨越。劃設於交岔路口、立體交岔之匝道口或其他特殊
      地點。」
　　⒉道路交通管理處罰條例第60條第1項前段「汽車駕駛人，駕
      駛汽車有違反本條例之行為，經交通勤務警察或依法令執
      行交通稽查任務人員制止時，不聽制止或拒絕停車接受稽
      查而逃逸者，除按各該條規定處罰外，處新臺幣一萬元以
      上三萬元以下罰鍰，並吊扣其駕駛執照六個月。」
　　⒊道路交通管理處罰條例第68條第2項：「領有汽車駕駛執照
      之汽車駕駛人，除駕駛聯結車、大客車、大貨車外之非其
      駕駛執照種類之車輛，違反本條例及道路交通安全規則之
      規定，應受吊扣駕駛執照情形時，無因而肇事致人受傷或
      重傷者，記違規點數五點。但一年內違規點數共達六點以
      上或再次應受吊扣駕駛執照情形者，併依原違反本條例應
      受吊扣駕駛執照處分規定，吊扣其駕駛執照。」
　　⒋道路交通管理處罰條例第4條第2項：「駕駛人駕駛車輛、
      大眾捷運系統車輛或行人在道路上，應遵守道路交通標誌
      、標線、號誌之指示、警告、禁制規定，並服從執行交通
      勤務之警察或依法令執行指揮交通及交通稽查任務人員之
      指揮」；同條例第7條之2第1項第4、7款、第2項第6款：
      「汽車駕駛人之行為有下列情形之一，當場不能或不宜攔
      截製單舉發者，得逕行舉發：…四、不服指揮稽查而逃逸…
      。七、經以科學儀器取得證據資料證明其行為違規。前項
      第七款之科學儀器屬應經定期檢定合格之法定度量衡器，
      其取得違規證據資料之地點或路段，應定期於網站公布。
      但汽車駕駛人之行為屬下列情形之一者，不在此限：六、
      未依規定轉彎及變換車道。」
　　⒌道路交通管理處罰條例第63條第1項第1款「汽車駕駛人有
      下列各款所列條款之一者，除依原條款處罰鍰外，並予記
      點：一、有第三十三條第一項情形者，記違規點數一點。
      」
　　⒍道路交通管理處罰條例第85條第1項：「本條例之處罰，受
      舉發違反道路交通管理事件之受處罰人，認為受舉發之違
      規行為應歸責他人者，應於舉發違反道路交通管理事件通
      知單應到案日期前，檢附相關證據及應歸責人相關證明文
      件，向處罰機關告知應歸責人，處罰機關應即另行通知應
      歸責人到案依法處理。逾期未依規定辦理者，仍依本條例
      各該違反條款規定處罰。」
㈡、查原告於110年8月21日下午2時39分許駕駛系爭車輛行經系爭
    路段時，因有「行駛高速公路未依規定變換車道」、「違反
    處罰條例之行為，拒絕停車接受稽查而逃逸」等違規事實，
    經內政部警政署國道公路警察局於110年8月21日填製系爭舉
    發通知單予以舉發，記載應到案日期為110年10月5日前，並
    移送被告處理。原告於110年10月5日提出陳述意見，被告函
    請舉發單位協助查明事實後，認定原告有上開違規事實，依
    道路交通管理處罰條例第33條第1項第4款、第60條第1項、
    第68條第2項、第85條第1項規定，以原處分裁處原告罰鍰23
    ,000元，記違規點數6點，並應參加道路交通安全講習、吊
    扣駕駛執照等情。有系爭舉發通知單暨送達證書（本院卷第
    25、27頁）、交通違規陳述單（本院卷第29頁）、原處分暨
    送達證書（本院卷第37、39頁）、駕駛人基本資料（本院卷
    第49頁）及採證影像光碟（本院卷第19頁）可參。系爭車輛
    之車主為九一一農產行，然原告於系爭舉發通知單到案日前
    陳述意見，堪認已向原告告知應歸責人為原告，復有公路監
    理電子閘門（見本院卷第95頁）及上開違規陳述單可稽。
㈢、原告雖主張未受告知駕車違規，不知有違規事實，亦未遭攔
    停，下交流道時僅聞警笛二聲，以為警車要快速通過，而有
    離讓，但警車也不通過等語。然查，經本院勘驗採證影像光
    碟結果，系爭車輛疑似載運貨物超過規定高度，經警按鳴喇
    叭2聲，並駕駛系爭警車尾隨系爭車輛後方，系爭車輛旋即
    於系爭路段下頭城出口匝道前任意由內側車道變換至外側車
    道再接續跨越槽化線，駛下交流道；系爭警車於系爭車輛上
    開違規行為後，行駛於系爭車輛後方，並於14：39：35至14
    ：39：37開啟警鳴器、於14：40：20按鳴喇叭1聲、續按鳴
    喇叭3聲、於14：40：29至14：40：32連續按鳴喇叭、於14
    ：40：36至14：40：38連續按鳴喇叭、於14：40：39開啟擴
    音器廣播：「大卡車你不要再動了（台語）」，然系爭車輛
    均不予置理，繼續前行，有本院勘驗筆錄及擷圖照片可查（
    見本院卷第53至77頁）。依上情判斷，員警已一再以警鳴器
    、喇叭、廣播等方式警示，且緊跟系爭車輛，原告應知悉員
    警已明確表示原告應停車接受稽查，然原告仍全無減速及停
    車受檢之意，繼續駛離系爭警車，原告上開主張，為不可採
    。是原告行駛高速公路未依規定變換車道及違反處罰條例，
    拒絕停車接受稽查而逃逸者之事實，應堪認定。
六、綜上所述，本件原告既有前揭系爭違規行為明確，被告援引
     道路交通管理處罰條例第33條第1項第4款、第60條第1項及
    第85條第1項由車主轉歸責原告之規定，以原處分裁處原告
    罰鍰23,000元，記違規點數6點（依道路交通管理處罰條例
    第68條第2項記違規點數5點、依同條例第63條第1項第1款記
    違規點數1點），並應參加道路交通安全講習等，核無違誤
    。原告訴請撤銷原處分，為無理由，應予駁回。
七、本件判決基礎已臻明確，兩造其餘之攻擊防禦方法及訴訟資
     料經本院斟酌後，核與判決結果不生影響，故無一一論述
    之 必要，併予敘明。
八、本件第一審裁判費為300元，應由原告負擔，爰確定第一審 
     訴訟費用額為原告已繳費之起訴裁判費300元。
九、據上論結，本件原告之訴為無理由，依行政訴訟法第237條
    之7、第237條之8第1項、第98條第1項前段，判決如主文。
中　　華　　民　　國　　111 　年　　4 　　月　　6 　　日
                  行政訴訟庭　法　官　謝佩玲
以上正本係照原本作成。
如不服本判決，應於判決送達後20日內，向本院提出上訴狀並表
明上訴理由（原判決所違背之法令及其具體內容或依訴訟資料可
認為原判決有違背法令之具體事實），其未載明上訴理由者，應
於提出上訴後20日內向本院補提理由書（上訴狀及上訴理由書均
須按他造人數附繕本，如未按期補提上訴理由書，則逕予駁回上
訴），並應繳納上訴裁判費新臺幣750元。
中　　華　　民　　國　　111 　年　　4 　　月　　6 　　日
                              書記官　林憶蓉